臺灣士林地方法院刑事裁定
111年度聲字第1122號
聲明異議人  李佳琳


受  刑  人  陳順吉




上列聲明異議人因受刑人犯公共危險案件，對於臺灣士林地方檢
察署檢察官執行之指揮（111年度執字第3088號），聲明異議，
本院裁定如下：
    主  文
聲明異議駁回。
    理  由
一、聲明異議意旨略以：其為受刑人陳順吉之配偶，受刑人於民
    國111年2月5日因酒後騎乘機車犯不能安全駕駛罪，經本院
    以111年度審交易字第231號判處有期徒刑6月，併科罰金新
    臺幣（下同）3萬元，有期徒刑如易科罰金，罰金如易服勞
    役，均以1,000元折算1日確定（下稱本案），經檢察官通知
    到案執行後，否准易科罰金並以臺灣士林地方檢察署（下稱
    士林地檢）111年度執丙字第3088號執行指揮書（下稱系爭
    指揮書）將受刑人送監執行；惟本案判決中已載明受刑人已
    就醫治療，且距最後1次公共危險前科已有7年，非全無悔改
    之意，非必命其入監服刑不可等語，檢察官逕否定法院心證
    而不准受刑人易科罰金有欠公允；又臺灣高等檢察署（下稱
    高檢署）102年6月26日研議認5年內3犯酒駕原則上不准易科
    罰金，然如距前次酒駕已逾3年者、有事實足認被告已因本
    案開始酒癮戒癮治療者、有其他事由足認易科罰金可收矯正
    之效或維持法律秩序者，仍得易科罰金；高檢署於111年2月
    23日修正後研議結果亦認酒駕3犯以上者，仍應依個案情況
    具體審酌有無難收矯正之或難以維持法律秩序，受刑人既已
    接受戒癮治療並距前次酒駕7年之久，戒癮治療有相當成效
    ，且受刑人非累犯或5年內3犯，本案犯刑距前次酒駕已逾3
    年，符合高檢署102年6月26日研議結果之易科罰金標準，檢
    察官未全盤審酌上情，逕不准易科罰金而有不具正當理由之
    瑕疵，爰依法聲明異議並請求撤銷系爭指揮書等語。
二、按受刑人或其法定代理人或配偶以檢察官執行之指揮為不當
    者，得向諭知該裁判之法院聲明異議；法院應就疑義或異議
    之聲明裁定之，刑事訴訟法第484條、第486條分別定有明文
    。次按犯最重本刑為5年以下有期徒刑以下之刑之罪，而受6
    月以下有期徒刑或拘役之宣告者，得以新臺幣1,000元元、2
    ,000元或3,000元折算1日，易科罰金；但易科罰金，難收矯
    正之效或難以維持法秩序者，不在此限；又受6月以下有期
    徒刑或拘役之宣告，不符第1項易科罰金之規定者，得依前
    項折算規定，易服社會勞動；第2、3項之規定，因身心健康
    之關係，執行顯有困難者，或易服社會勞動，難收矯正之效
    或難以維持法秩序者，不適用之，刑法第41條第1項、第3項
    、第4項亦分別定有明文。檢察官關於易刑處分之准否，法
    律雖授權由檢察官裁量決定，於實質正當程序上，仍應依受
    刑人個案之具體情形，依上述法規範目的（實現刑罰權、自
    由刑最後手段性及比例原則）審慎決定，始能謂已盡合義務
    性之裁量。另在程序正當程序上，為保障受刑人受告知權、
    防禦權及公正受審權利，於決定指揮前，至少應通知受刑人
    知悉執行指揮之方法及其內容，並聽取受刑人關於如何執行
    之意見，檢察官指揮執行之決定，並應附理由通知受刑人，
    程序上始得謂正當；至是否有上開法條所稱「難收矯正之效
    或難以維持法秩序」之情形，執行檢察官應於具體個案，審
    酌犯罪特性、情狀及受刑人個人因素等事項而為合於立法意
    旨之裁量。檢察官此項裁量權之行使，倘無違法、不當（合
    目的性）或濫用之情形，自不得遽謂其執行指揮有何違法、
    不當。（最高法院111年度台抗字第670號、108年度台抗字
    第1551號裁定意旨參照）。準此，倘執行檢察官於執行處分
    時，已具體說明不准易科罰金或易服社會勞動之理由，且未
    有逾越法律授權或專斷等濫用權限之情事，自不得遽謂執行
    檢察官執行之指揮為不當。
三、經查：
  ㈠聲明異議人為受刑人之配偶，有身分證影本可稽（見本院卷
    第25頁），依法得聲明異議，合先敘明。
　㈡次查受刑人因犯不能安全駕駛動力交通工具罪，經本院以本
    案判決判處有期徒刑6月併科罰金3萬元後，有期徒刑如易科
    罰金，罰金如易服勞役，均以1,000元折算1日確定在案。嗣
    由士林地檢檢察官指揮執行，該署書記官於聲請易科罰金案
    件審核表草擬意見為「受刑人7犯刑法第185條之3第1項酒駕
    案件（本件為第7犯），依高檢署111年4月1日檢執甲字第11
    100047190號函，本件認易科罰金難收矯正之效或難以維持
    法秩序，而不准易科罰金及社會勞動，呈請核示。」，經檢
    察官於審查意見欄位勾選「擬不准予易科罰金、擬不准社會
    勞動」，主任檢察官審核後勾選「如檢察官所擬具意見」，
    經檢察長核閱後，於111年8月23日寄發傳票，通知受刑人應
    於111年9月8日下午2時至士林地檢報到執行，檢察官並於11
    1年9月8日告知受刑人因本案係第7次酒駕經審酌不宜易科罰
    金並詢問受刑人是否了解、有無其他意見，經受刑人表示了
    解、無其他意見，士林地檢檢察官即以系爭指揮書將受刑人
    送監執行等情，有士林地檢執行傳票可證，並經本院調取該
    案執行案卷核閱無訛，足見檢察官於執刑前已依法告知受刑
    人執行方法及理由並給予表示意見之機會，已符合正當法律
    程序之要求。
　㈢又受刑人是否有如易科罰金則難收矯正之效或難以維持法秩
    序，應依具體個案判斷之，然為避免各地方檢察署就酒駕再
    犯之發監標準寬嚴不一而衍生違反公平原則之疑慮，高檢署
    於102年6月間研議統一酒駕再犯發監標準之原則，內容略以
    ：被告5年內3犯刑法第185條之3第1項之罪者，原則上不准
    易科罰金，但有下列情形之一者，執行檢察官得斟酌個案情
    況考量是否准予易科罰金：1.被告係單純食用含有酒精之食
    物（如：薑母鴨、麻油雞、燒酒雞），而無飲酒之行為；2.
    吐氣酒精濃度低於0.55mg/l，且未發生交通事故或異常駕駛
    行為；3.本案犯罪時間距離前次違反刑法第l85條之3第1項
    之罪之犯罪時間已逾3年；4.有事實足認被告已因本案開始
    接受酒癮戒癮治療；5.有其他事由足認易科罰金已可收矯正
    之效或維持法秩序。嗣為加強取締酒後駕車行為，高檢署將
    上開不准易科罰金之標準修正為：1.酒駕犯罪經查獲3犯（
    含）以上者；2.酒測值超過法定刑罰標準，並對公共安全有
    具體危險者；3.綜合卷證，依個案情節（例如酒駕併有重大
    妨害公務等事實），其他認易科罰金難收矯正之效或難以維
    持法秩序者；酒駕案件受刑人有酒駕犯罪經查獲三犯（含）
    以上者，而經考量個案情況，准予易科罰金者，應送請該署
    檢察長複核以資慎重，並以111年2月23日檢執甲字第111000
    17350號函報法務部准予備查後，以111年4月1日檢執甲字第
    11100047190號函令各級檢察署遵照辦理。觀諸上開審查基
    準可謂清楚明確，並符合公平原則，且授權執行檢察官於犯
    罪情節較輕之情形可以例外准予易科罰金，亦無過度剝奪各
    級執行檢察官視個案裁量之空間，基於公平原則，自得作為
    檢察官執行個案時之參考依據。
　㈣而受刑人於95年8月4日因酒駕經士林地檢以95年度偵字第106
    12號為緩起訴處分確定，於97年1月18日酒駕經本院以97年
    度士交簡字第637號判處有期徒刑3月確定，於99年10月3日
    酒駕經本院以99年度士交簡字第808號判處有期徒刑4月確定
    ，再於99年11月24日酒駕經臺灣臺北地方法院以99年度交易
    字第946號判處有期徒刑6月確定，又於100年7月15日酒駕經
    本院以100年度審交易字第565號判處有期徒刑7月，並經臺
    灣高等法院以100年度交上易字第445號駁回上訴確定，再於
    104年1月21日因酒駕而經本院以104年度審交易字第165號判
    處有期徒刑10月，經臺灣高等法院以104年度交上易字第234
    號駁回上訴確定，末於111年2月5日再犯本案酒駕等情，有
    各該判決在卷可稽，可知受刑人確歷年犯酒駕7次而為3犯酒
    駕以上。而受刑人於111年10月24日向士林地檢聲請就本案
    易科罰金，經士林地檢以111年11月3日士檢卓執丙111執聲
    他1274字第1119060069號函覆略以：受刑人自95年起迄今共
    計7次因酒後駕車犯不能安全駕駛罪，曾先後經緩起訴處分
    、有期徒刑易科罰金或易服社會勞動，然受刑人未記取教訓
    一再違法酒駕上路，本案犯行危及整體交通秩序，足認受刑
    人法治薄弱、再犯率高、對易科罰金之執刑方式反饋效果薄
    弱，且此次酒測值高達每公升0.79毫克，嚴重危及其他用路
    人生命、身體、財產安全，且受刑人稱配偶罹患先天性失缺
    心臟瓣膜之重大疾病須隨時照顧，然此與刑法第41條第1項
    但書難收矯正之效或難以維持法秩序個人刑罰執行之認定無
    涉，本案如不發監執行難收矯正效果等語，亦有上開函文可
    稽（見本院卷第39頁）。承上，士林地檢檢察官依111年2月
    23日高檢署所訂標準審酌受刑人已累計7次酒駕、受刑人訊
    問時之意見，認有不執行所宣告之刑，難收矯正之效或難以
    維持法秩序之情形而將受刑人送監執行，經受刑人於111年1
    0月24日聲請易科罰金後，再次具體審酌受刑人過去7次酒駕
    執行情形、本次酒測值高達每公升0.79毫克、對其他用路人
    生命、身體及財產之危害、受刑人配偶特殊疾病等情，仍維
    持上開認定而不准受刑人易科罰金，其所為指揮執行命令，
    核屬法律授權檢察官所行使之合義務性裁量，且已附具體理
    由，並無違法或不當之處。
　㈤聲明異議人雖以本案判決記載「被告陳稱：伊已經有就醫治
    療等語（本案院卷第36頁），而其距離最後一次公共危險前
    科，距今也已有7年之久，並非全無悔改之意，非必命其入
    監服刑不可」，檢察官否定法院心證而有不公云云。然易刑
    處分之否准屬檢察官之法定職權，非謂本案判決記載上情並
    宣告易科罰金之折算標準，執行檢察官即應准許易科罰金，
    聲明異議人執此主張檢察官違背法院心證而有不公云云，已
    非可採。聲明異議人另主張受刑人已接受戒癮治療並距前次
    酒駕7年之久，戒癮治療頗有成效，本案犯行亦非累犯或5年
    內3犯，且距前次酒駕已逾3年，檢察官未敘明不准易科罰金
    之正當理由云云。然高檢署111年2月23日修正後研議結果已
    將不得易科罰金之標準自「5年內3犯」修正為「3犯」，並
    刪除距前次酒駕犯行已逾3年者得易科罰金之規定，聲明異
    議人執此主張檢察官未考量上情而有不當云云亦無足採。又
    受刑人僅於本案審理時泛稱其已就醫治療，而未提出其確進
    行酒癮戒癮治療之證據，於執行檢察官訊問時亦未就其有何
    特殊個案情形提出其他事證供執行檢察官審酌，嗣受刑人於
    111年10月24日具狀聲請易科罰金後，亦經檢察官具體說明
    否准之理由，聲明異議人主張受刑人已進行戒癮治療、檢察
    官否准易科罰金之理由不備云云，亦難採憑。況受刑人本案
    犯行距前次酒駕犯行雖已7年，然受刑人本案係連日飲用高
    粱酒後欲再飲酒始騎車外出購買食物，為受刑人於偵查中所
    自承，足見受刑人為本案犯行時仍酒精成癮嚴重、控制力不
    佳，復斟酌受刑人呼氣酒精濃度高達每公升0.79毫克，具高
    度危險性並嚴重侵害法秩序，如易科罰金確難維持法秩序或
    收矯治之效，檢察官未准受刑人易科罰金自無不當。
四、綜上所述，本件檢察官執行之指揮，並無不當，聲明異議人
    聲明異議，為無理由，應予駁回。
據上論斷，應依刑事訴訟法第486條，裁定如主文。
中　　華　　民　　國　　111 　年　　11　　月　　3 　　日
                  刑事第一庭　法  官  鍾  晴
以上正本證明與原本無異。
如不服本裁定，應於送達後5日內，向本院提出抗告狀。
                              書記官  李欣頻　
中　　華　　民　　國　　111 　年　　11　　月　　3 　　日